【裁判字號】    92,交上易,553
【裁判日期】    921225
【裁判案由】    過失傷害
【裁判全文】
臺灣高等法院刑事判決                          九十二年度交上易字第五五三號
    上  訴  人  臺灣桃園地方法院檢察署檢察官
    被      告  甲○○
右上訴人因過失傷害案件，不服臺灣桃園地方法院九十二年度交易字第三二七號，中
華民國九十二年九月十二日第一審判決（起訴案號：臺灣桃園地方法院檢察署九十二
年度偵字第八八五五號），提起上訴，本院判決如左：
    主  文
上訴駁回。
    事  實
一、甲○○於民國（下同）九十二年四月十六日晚間二十時許，駕駛車牌號碼二Ｇ—
    四九九九號自用小客車，沿桃園縣龜山鄉○○○路由南往北方向行駛，途經該路
    段與文化七路無號誌交岔路口時，原應遵守汽車行經無號誌之交岔路口，應減速
    慢行，作隨時停車之準備，及汽車行駛時，駕駛人應注意車前狀況，並隨時採取
    必要安全措施之規定，以避免發生危險；而依當時天候晴朗、夜間有照明、係鄉
    ○○○道路、路面乾燥無缺陷且無障礙物、視距良好等一切客觀情狀，並無任何
    不能注意之情事，乃竟疏未注意減速慢行，猶以五十公里至六十公里之時速前行
    ，又疏未注意車前狀況，並隨時採取必要之安全措施。適有丙○○騎乘車牌號碼
    ＧＪＹ—七四一號重型機車，後座附載其子乙○○，沿桃園縣龜山鄉○○○路由
    西往東方向行駛至該交岔路口中央（已過二分之一），亦疏未注意車前狀況，並
    隨時採取必要之安全措施，突見甲○○所駕自小客車自右方駛出，已閃避不及，
    而遭甲○○所駕駛之自小客車左車頭擦撞伊機車右前側車身而倒地，當場造成丙○○彈向上開自用小客車擋風玻璃後重摔落地，因而受有骨盆骨折合併血管傷害
    、頸部扭傷、右大腿挫傷、腹部鈍挫傷、腹膜外膀胱破裂、右胸肋骨骨折併血胸
    、大腸直腸挫傷之傷害；乙○○則因隨該重型機車倒地而遭該機車車身重壓，受
    有右膝損傷血腫、右上肢及右大腿多處挫傷瘀血之傷害；經緊急送醫治療後，始
    逐漸痊癒。甲○○於肇事後，在未被有偵查犯罪職權之公務員知悉前，不逃避接
    受裁判，停留在現場，並於桃園縣政府警察局龜山分局坪頂派出所警員邱竹何據
    報前往現場處理時，即當場承認為肇事人，因而接受裁判。
二、案經甲○○自首及被害人乙○○、丙○○之配偶呂秀蘪訴由桃園縣政府警察局龜
    山分局報請臺灣桃園地方法院檢察署檢察官偵查起訴。
    理  由
一、被告甲○○經本院合法傳喚，無正當理由未於言詞辯論期日到庭，據其在原審之
    陳述，則對於右揭事實，則均坦承不諱，核與告訴人乙○○、呂秀蘪指訴情節相
    符，復有警製道路交通事故調查報告表、現場草圖、現場圖、道路交通事故對方
    當事人資料、現場照片十五張等資料附卷可稽（見偵卷第十二頁至第十三頁、第
    十六頁至第十九頁、第二十二頁至第二十九頁）。而告訴人乙○○、被害人丙○○二人確因本件車禍受傷，告訴人乙○○受有右膝損傷血腫、右上肢及右大腿多
    處挫傷瘀血之傷害，被害人丙○○則受有骨盆骨折合併血管傷害、頸部扭傷、右
    大腿挫傷、腹部鈍挫傷、腹膜外膀胱破裂、右胸肋骨骨折併血胸、大腸直腸挫傷
    等傷害，病情恢復狀況良好，但仍需長期療養及復健治療，日常生活仍需他人協
    助等情，亦有財團法人長庚紀念醫院林口分院九十二年八月八日（九二）長庚院
    法字第八八０號函及診斷證明書二紙附卷足參（見偵卷第二十頁至第二十一頁，
    原審卷第三十四頁）。被告前開任意性自白核與事實相符，堪予採信。次按汽車
    行駛時，行經無號誌之交岔路口，應減速慢行，作隨時停車之準備；又，汽車駕
    駛人應注意車前狀況，並隨時採取必要之安全措施，道路交通安全規則第九十三
    條第一項第三款、第九十四條第三項分別定有明文。被告甲○○為考領有適當駕
    駛執照之人，於駕駛汽車時自應注意前揭道路交通安全規定，而依當時天候晴朗
    、夜間有照明、係鄉○○○道路、路面乾燥無缺陷且無障礙物、視距良好等一切
    客觀情狀，並無任何不能注意之情事；乃竟疏未注意，以致肇事，使丙○○、乙○○二人分別受有如事實欄所示之傷害，被告對本件車禍之發生，顯有過失，且
    其過失行為與告訴人二人所受之傷害間，顯具有相當因果關係。綜上所述，本件
    事證明確，被告甲○○過失傷害犯行已堪認定，應依法論科。
二、核被告甲○○所為，係犯刑法第二百八十四條第一項前段之過失傷害罪。被告以
    一過失行為，同時致被害人丙○○、告訴人乙○○二人受有傷害，係一行為而觸
    犯數罪名，為想像競合犯，應依刑法第五十五條之規定，從一重論處過失傷害罪
    。另被告甲○○於肇事後，在有偵查犯罪職權之公務員知悉前，不逃避接受裁判
    ，停留在現場，並於桃園縣政府警察局龜山分局坪頂派出所警員邱竹何據報前往
    現場處理時，即當場承認為肇事人等情，業據證人即據報到場處理之員警邱竹何
    在原審調查中到庭證述甚詳（見原審卷第二十四頁）；被告甲○○既在犯罪被發
    覺前，已向該偵查犯罪之公務員申述犯罪事實，而不逃避接受裁判，自合於刑法
    第六十二條前段所定對於未發覺之犯罪自首而接受裁判之要件，應依該條規定減
    輕其刑。
三、原審基此適用刑法第二百八十四條第一項前段、第五十五條、第六十二條前段、
    第四十一條第一項前段、罰金罰鍰提高標準條例第一條前段、第二條之規定；並
    審酌被告甲○○品性、素行、智識程度、生活狀況，因其駕駛汽車之疏失造致
    本件車禍，因而傷及被害人丙○○、告訴人乙○○，其過失程度非輕，被害人丙○○因此受有骨盆骨折合併血管傷害、腹膜外膀胱破裂、右胸肋骨骨折併血胸等
    傷害，告訴人乙○○受有多處瘀傷血腫之傷害，二人所受傷勢均非輕微，被告事
    後因賠償金額問題而未與告訴人達成民事上和解，賠償告訴人損失，及公訴人具
    體求處有期徒刑六月等情事，並念及其於肇事後停留現場，主動向前往處理員警
    供陳犯罪事實並進而接受裁判，犯罪後態度尚稱良好等一切情狀，量處有期徒刑
    肆月，並諭知易科罰金之折算標準，以三百元折算一日；其認定事實、適用法律
    及量處刑期，均為妥適。
四、公訴人據告訴人乙○○請求上訴之意旨雖以：被告因本件車禍造成告訴人傷勢嚴
    重，惟其犯後毫無悔意，拒不與告訴人談論和解之事，一副能奈我何之惡劣態度
    ，是原審量處之刑，與告訴人受侵害之法益險不相當，實有過輕之嫌云云。惟查
    ，刑法第二百八十四條第一項前段之過失傷害罪，其最高本刑僅為有期徒刑六月
    ；被告於犯罪後又係自首而接受裁判，應依刑法第六十二條前段規定減輕其刑，
    已如前述。則原法院審酌被告過失程度非輕，被害人因此所受之傷害，及其於肇
    事後停留現場，主動向前往處理員警供陳犯罪事實並進而接受裁判，犯罪後態度
    尚稱良好等一切情狀，判處有期徒刑肆月，其量刑自屬允洽。公訴人據告訴人乙○○請求上訴之意旨，以前詞指摘原判決不當，並無理由，應予駁回。
五、被告甲○○經本院合法傳喚，無正當理由未於言詞辯論期日到庭，爰不待其陳述
    逕行判決。
據上論斷，應依刑事訴訟法第三百七十一條、第三百六十八條，判決如主文。
本案經檢察官林炳雄到庭執行職務。
中      華      民      國    九十二    年     十二     月    二十五    日
                              臺灣高等法院刑事第十二庭
                                  審判長法  官   劉  景  星
                                        法  官   陳  志  洋
                                        法  官   陳  博  志
右正本證明與原本無異。
不得上訴。
                                        書記官   陳  嘉  文
中      華      民      國    九十二    年     十二     月    二十九    日
附錄：本案論罪科刑法條全文
刑法第二百八十四條第一項前段：
  因過失傷害人者，處六月以下有期徒刑、拘役或五百元以下罰金，致重傷者，處一
  年以下有期徒刑、拘役或五百元以下罰金。


司法院資訊處製作；財團法人民間司法改革基金會備份。
